【裁判字號】    95,訴,2695
【裁判日期】    951030
【裁判案由】    毒品危害防制條例
【裁判全文】
臺灣高雄地方法院刑事判決              95年度訴字第2695號
公  訴  人  臺灣高雄地方法院檢察署檢察官
被      告  乙○○
                    號
上列被告因違反毒品危害防制條例案件，經檢察官提起公訴（95
年度毒偵字第5272號）及移送併案審理（95年度毒偵字第5511號
），嗣因被告就被訴事實為有罪之陳述，經本院合議庭裁定由受
命法官獨任適用簡式審判程序審理，本院判決如下：
    主  文
乙○○施用第一級毒品，累犯，處有期徒刑壹年貳月。扣案之第
一級毒品海洛因壹包（淨重零點伍公克），沒收銷燬之；扣案
之包裝袋壹個（重零點壹捌公克）、注射針筒貳支、塑膠鏟管壹
支及殘渣袋陸個沒收之。
    事  實
一、乙○○前於民國90年間，因施用毒品案件，經依本院90年度
    毒聲字第4104號裁定令入戒治處所，施以強制戒治1 年，嗣
    於91年9 月11日因執行完畢出監；刑事部分復經本院以90年
    度訴字第1927號判處有期徒刑10月確定，甫於92年7 月2 日
    縮刑期滿，翌日因縮短刑期執畢出監，詎仍不知悔改，復於
    前開強制戒治執行完畢釋放後5 年內，基於反覆持續施用第
    一級毒品海洛因之單一行為決意，自95年4 月初某日起（檢
    察官起訴書誤載為94年4 月初某日起，業經公訴檢察官當庭
    更正），至95年5 月26日晚間10時許止，在高雄市○鎮區○
    ○路某早餐店，以針筒注射之方式，施用第一級毒品海洛因
    多次。嗣於95年5 月27日上午11時10分許，在高雄市○鎮區
    ○○路424 號前，為警查獲，並扣得其所有供施用之海洛因
    l 包（淨重0. 35 公克），及其所有供盛裝該海洛因用之包
    裝袋1 個（重0. 18 公克）、注射毒品用之針筒2 支、鏟拾
    毒品用之塑膠剷管1 支及裝乘毒品用之殘渣袋6 個等物。經
    警採其尿液送驗後，發現有海洛因代謝後之嗎啡陽性反應，
    始知悉上情。
二、案經高雄縣政府警察局移請臺灣高雄地方法院檢察署檢察官
    偵查起訴。
    理  由
一、本案被告乙○○所犯係死刑、無期徒刑、最輕本刑為3 年以
    上有期徒刑以外之罪，其於準備程序就前揭被訴事實為有罪
    之陳述，經受命法官告知簡式審判程序之旨，並聽取其與公
    訴人之意見後，本院認無不得或不宜改依簡式審判程序進行
    之情事，依刑事訴訟法第273 條之1 第項、第284 條之1 規
    定，裁定本案由受命法官獨任進行簡式審判程序，合先敘明
    。
二、上揭犯罪事實，業據被告於警詢、偵訊及本院審理時供認不
    諱。且其經警採集尿液送檢驗結果，呈嗎啡陽性反應，亦有
    高雄縣政府警察局刑事警察大隊查獲毒品案件犯罪嫌疑人姓
    名對照表、臺灣檢驗科技股份有限公司95年6 月13日濫用藥
    物尿液檢驗報告各1 紙在卷足憑。復有扣案之白粉1 包、注
    射針筒2 支、塑膠剷管1 支及殘渣袋6 個可資佐證。又扣案
    之白粉1 包，經送請法務部調查局檢驗結果，含有第一級毒
    品海洛因成分，淨重0.35公克、空包裝重0.18公克，此有法
    務部調查局95年7 月7 日調科壹字第220023621 號鑑定通知
    書1 紙在卷可憑。足徵被告之任意性自白核與事實相符，應
    堪信為真實。
三、查被告前於90年間，因施用毒品案件，經依本院90年度毒聲
    字第4104號裁定令入戒治處所，施以強制戒治1 年，嗣於91
    年9 月11日因執行完畢出監，此有臺灣高等法院被告前案紀
    錄表1 份在卷可查，其於前案強制戒治執行完畢釋放後5 年
    內，再犯本案毒品危害防制條例第10條第1 項之罪，犯罪事
    證明確，其所為顯與該條例第23條第2 項之規定相符，應予
    依法論科。
四、查被告行為後，刑法業於94年2 月2 日經總統以華總一義字
    第09400014901 號令修正公布，並於95年7 月1 日施行，刑
    法施行法第1 條之1 亦於95年6 月14日經總統以華總一義字
    第09500085181 號令公布施行，參酌最高法院95年5 月23日
    刑事庭第8 次會議決議，修正後刑法第2 條第1 項之規定，
    係規範行為後法律變更所生新舊法律比較適用之準據法，於
    修正後刑法施行後，應適用修正後刑法第2 條第1 項之規定
    ，為「從舊從輕」之比較。另於比較時應就罪刑有關之共犯
    、未遂犯、想像競合犯、牽連犯、連續犯、結合犯，以及累
    犯加重、自首減輕暨其他法定加減原因（如身分加減）與加
    減比例等一切情形，本於統一性及整體性原則，綜其全部罪
    刑之結果而為比較。本院審酌：新修正刑法第47條關於累犯
    之規定，增加犯罪行為人之再犯係出於「故意」者，始有累
    犯加重之適用。本案被告再犯本案之罪，係出於故意，無論
    依修正前或修正後之刑法第47條規定（修正後係刑法第47條
    第1 項），均構成累犯，依新修正之刑法第2 條第1 項前段
    之規定，應適用行為時之修正前刑法第47條規定論處。
五、按海洛因屬毒品危害防制條例第2 條第2 項第1 款所定之第
    一級毒品，不得非法持有、施用，是核被告所為，係犯毒品
    危害防制條例第10條第1 項之施用第一級毒品罪。被告持有
    第一級毒品海洛因進而施用，其持有海洛因之低度行為，應
    為施用之高度行為所吸收，不另論罪。又按刑事法若干犯罪
    行為態樣，本質上原具有反覆、延續實行之特徵，立法時既
    予特別歸類，定為犯罪構成要件之行為要素，則行為人基於
    概括之犯意，在密切接近之一定時、地持續實行之複次行為
    ，倘依社會通念，於客觀上認為符合一個反覆、延續性之行
    為觀念者，於刑法評價上，即應僅成立一罪。學理上所稱「
    集合犯」之職業性、營業性或收集性等具有重複特質之犯罪
    均屬之，例如經營、從事業務、收集、販賣、製造、散布等
    行為概念者是（最高法院95年度臺上字第1079號判決意旨參
    照）。查立法者針對特定刑罰規範之構成要件，即本質上具
    有反覆性者，倘行為人基於概括之犯意，在密切接近之一定
    時間及空間內反覆從事，已預設其本身係持續實行之複次行
    為，具備反覆、延續之行為特徵，故將之總括或擬制成一個
    構成要件之「集合犯」行為，因刑法評價上為構成要件之行
    為單數，應僅成立一罪。次查毒品具有成癮性、濫用性，立
    法實務首重以刑事處遇方式戒斷行為人毒癮，若無法收其實
    效，始依法追訴處罰。故施用毒品本身具備反覆、延續之行
    為特徵，持續多次施用毒品始為此類犯罪之典型或常態，於
    刑法評價上，施用毒品應僅成立集合犯一罪。有關行為人多
    次施用毒品之犯罪，實務前均依修正前刑法第56條連續犯之
    規定論以一罪，並加重其刑，惟因上開連續犯規定業經修正
    刪除，並自95年7 月1 日施行，其中修正理由說明四並載明
    「至連續犯之規定廢除後，對於部分習慣犯，例如竊盜、吸
    毒等犯罪，是否會因適用數罪併罰而使刑罰過重產生不合理
    之現象一節，在實務運用上應可參考德、日等國之經驗，委
    由學界及實務以補充解釋之方式，發展接續犯之概念，對於
    合乎接續犯或包括的一罪之情形，認為構成單一之犯罪，以
    限縮數罪併罰之範圍，用以解決上述問題」等語。本院基於
    前述施用毒品構成要件之反覆實行特徵，藉此刑法修正刪除
    連續犯規定之契機，重新思考行為之概念及刑罰之目的，認
    違反毒品危害防制條例案件之行為人受制於毒品之成癮性，
    其行為本身即具有反覆實施之特性而屬於病患性行為。倘經
    觀察、勒戒或強制戒治仍無法戒除毒癮，始以刑罰方式，藉
    由自由刑之裁處施以處罰。然刑罰係具有目的性之法律制裁
    手段，兼具報應、威嚇與教化等目的。行為人如受制於行為
    本身反覆實施之特性，基於反覆實行之犯意，在密切接近之
    一定時、地，持續實行單次或複次之施用毒品行為，應無反
    覆評價其行為而重覆處罰之必要。本案被告於本院審理時，
    業已供承係因染有毒癮而不斷施用第一級毒品海洛因，1 日
    需施用3 次，佐以被告有如前述之毒品前科。其明知海洛因
    屬毒品危害防制條例列管之第一級毒品，仍無法克制自己，
    無視於警方之查緝，自95年4 月初某日起至95年5 月26日晚
    間10時許止，於密切接近之時、地，施用第一級毒品海洛因
    多次，顯見其確已施用毒品成癮，已產生施用毒品之依賴性
    ，顯係出於反覆、延續施用海洛因之單一行為決意至明，在
    行為概念上，其多次施用海洛因之行為，應評價認係包括一
    罪之集合犯，較符合社會通念及刑法學理，附此敘明。至檢
    察官移送併案審理部分（95年度毒偵字第5511號），與已起
    訴論罪科刑部分，為同一事實，本院自得一併審究，併此敘
    明。又被告前於90年間，因施用毒品案件經本院以90年度訴
    字第1927號判處有期徒刑10月確定，甫於92年7 月2 日縮刑
    期滿，翌日因縮短刑期執畢出監，此有臺灣高等法院被告前
    案紀錄表1 份在卷可參，其於有期徒刑執行完畢後5 年內，
    再犯本案有期徒刑以上之罪，為累犯，應依修正前刑法第47
    條規定加重其刑。爰審酌被告施用毒品足以戕害身心健康，
    滋生其他犯罪，惡化社會治安，其經觀察、勒戒、強制戒治
    後，仍再度施用毒品，顯見其戒毒之意志不堅，自制力不佳
    ，應有入監矯治之必要，惟念及被告施用毒品，戕害己身，
    本質上屬於病患性行為，且其犯後已坦承犯行，態度尚可等
    一切情狀，量處如主文所示之刑，以示懲儆。
六、扣案之海洛因1 包（淨重0.35公克）為查獲之第1 級毒品，
    已如前述；至因鑑驗耗盡之海洛因既已滅失，自無庸再為沒
    收銷燬之諭知。另扣案之包裝袋1 個，為被告所有且供盛裝
    上開海洛因用之物；注射針筒2 支、塑膠剷管1 支及殘渣袋
    6 個，均為被告所有且供施用第一級毒品海洛因所用之物，
    此據被告供承在卷。因上開物品本質上，並非專供施用海洛
    因之物，爰依刑法第38條第1 項第2 款規定，宣告沒收。
據上論斷，應依刑事訴訟法第273 條之1 第1 項、第284 條之1
、第299 條第1 項前段，毒品危害防制條例第10條第1 項、第18
條第1 項前段，刑法第11條、第2 條第1 項前段、第38條第1 項
第2 款、修正前刑法第47條，判決如主文。
本案經檢察官甲○○到庭執行職務。
中    華    民    國    95    年    10    月    30    日
                  刑事第九庭    法  官  謝梨敏
以上正本證明與原本無異。
如不服本判決，應於判決送達後10日內，向本院提出上訴狀。
                                書記官  林志衡
中    華    民    國    95    年    10    月    30    日
附錄本判決論罪之法條：
毒品危害防制條例第10條
施用第1級毒品者，處6月以上5年以下有期徒刑。
施用第2級毒品者，處3年以下有期徒刑。


司法院資訊處製作；財團法人民間司法改革基金會備份。
